【裁判字號】    97,訴,563
【裁判日期】    980721
【裁判案由】    清償債務
【裁判全文】
臺灣高雄地方法院民事判決               97年度訴字第563號
原      告  乙○○原名張世欽.
訴訟代理人  郭家駿律師
被      告  丁○○
訴訟代理人  唐治民律師
當事人間清償債務事件，本院於民國98年6月25日言詞辯論終結
，判決如下：
    主  文
被告應給付原告新台幣貳佰壹拾萬元及自民國九十七年十月二十
五日起至清償日止，按年息百分之五計算之利息。
原告其餘之訴駁回。
訴訟費用由被告負擔。
    事實及理由
一、原告主張：被告於民國（下同）89年間，因債信不良，無法
    向銀行借款，而委託其秘書即訴外人甲○○為借款人，出面
    向訴外人台灣土地銀行鳳北分行借款新台幣（下同）200 萬
    元供其使用，被告並請求原告及訴外人傅建森（原名丙○○
    ）擔任該筆借款之連帶保證人，嗣被告因無力清償上開借款
    本息，該銀行即向法院聲請對原告及甲○○核發支付命令，
    請求清償上開借款本息。原告為免遭強制執行，乃於91年10
    月1 日向上開銀行清償上開借款本息及執行費，共計210 萬
    元。原告係受被告委任始擔任上開借款之連帶保證人，自得
    依委任之法律關係即民法第546 條第1 項請求被告返還原告
    就上開管理委任事務所支付之必要費用。又訴外人甲○○雖
    為上開借款之債務人，惟其所貸得之款項均係交付被告使用
    ，甲○○對被告自有該筆借款債權存在，伊於原告清償上開
    210 萬元後，即於97年7 月17日將上開借款債權讓與原告。
    而訴外人甲○○自89年11月15日以年息百分之8 點5 之利率
    ，向銀行借得20 0萬元交付被告起，迄原告於97年7 月17日
    受讓系爭債權止，共計7 年8 個月之期間，甲○○得請求5
    年內之利息，本息總合為285 萬元（0000000+170000*5=000
    0000），故原告受讓之債權總額為285 萬元，超過原告請求
    之210 萬元之部分，聲明保留。從而原告亦得本於債權受讓
    人之地位，依消費借貸之法律關係，請求被告返還上開210
    萬元。又原告為甲○○之連帶保證人，本於連帶保證人之地
    位代為清償上開借款，依民法第749 條規定，對甲○○有代
    位求償權存在，甲○○因而將伊對被告之借款債權讓與原告
    ，故原告亦得依民法第29 4條之規定，請求被告清償210 萬
    元及法定遲延利息，爰依民法第546 條1 項或民法第294 條
    或民法第474 條之規定，聲明求為判決命被告應給付原告
    210 萬元，及自91年10月1 日起至清償日止，按年息百分之
    五計算之利息。
二、被告則以：被告並未委託訴外人甲○○向銀行借款200 萬元
    使用，亦未委託原告擔任上開借款之保證人，實則甲○○係
    圓頂大飯店股份有限公司之股東兼員工，曾數度以自己之支
    票供圓頂大飯店公司使用。本件又係同日由林方清以自己之
    名義代替公司向銀行借款供公司週轉使用，故原告主張林清
    芳代替被告出面向借款一節，並非屬實，原告應負舉證責任
    。又甲○○雖到庭證稱受被告委託出面借款云云，但無法提
    出伊交付被告系爭借款之證據，亦無法說明系爭借款之流向
    ，且甲○○既將所謂之借款債權讓與原告，自會作出配合原
    告主張之不實證詞，且甲○○向銀行貸款當時，為圓頂大飯
    店之股東兼董事長祕書，薪資由飯店支付，在飯店成立之初
    尚未請領支票使用之際，甲○○甚至以其個人設於世華商業
    銀行苓雅分行之支票無條件供圓頂大飯店使用，圓頂大飯店
    再於票載發票日再將票面金額匯入甲○○該支票帳戶，且圓
    頂大飯店營運期間，均融通員工預支薪資，甲○○身為員工
    ，曾於89年11月份、89年12月份及90年12月份，分別向公司
    預支10427 、10319 元及354 元，此均有被告提出圓頂大飯
    店股份有限公司股東名冊、銀行匯款回條、借支紀錄等可證
    ，足認原告之主張並無依據，其請求被告返還本件借款為無
    理由等語置辯，併答辯聲明：原告之訴駁回
三、本院之判斷：
（一）原告主張之上開事實，業據提出本票、甲○○之切結書、
      傅建森（丙○○）之證明書（載明伊與原告受被告之託，
      擔任被告以甲○○名義貸款之連帶保證人之旨）、台灣土
      地銀行鳳北分行之清償證明各1 份為證，且證人甲○○亦
      到庭證稱因擔任被告之祕書多年，受其所託，由其邀約原
      告及訴外人傅建森擔任連帶保證人，出面向銀行貸款200
      萬元供被告週轉，並約定由被告支付本息，詎被告事後違
      約未付款等情，核與原告所述情節相符，且倘訴外人甲○
      ○係為自己之需而貸款，原告及傅建森係為與甲○○之交
      情而作保，依一般經驗法則，原告於甲○○未繳交本息而
      代為清償後，尚不至於捨棄真正之債務人甲○○，而聯合
      另一保證人傅建森共同設詞構陷曾任高雄縣議會副議長，
      擁有相當高社會地位之被告，故原告上開主張應足採信。
（二）被告雖否認上情，並辯稱甲○○係代公司出面向銀行借款
      供公司周轉云云。惟證人甲○○僅係一名秘書，倘真僅是
      受被告指示，出面為公司借款，則被告對公司如何運用上
      開款項週轉，被告基於負責人之地位，應掌有相當之簿冊
      或證據供本院審酌，惟被告無法提出任何證據供本院查證
      ，足認被告所辯，係卸責之詞不足採信。
（三）綜上所述，訴外人甲○○既受被告之託，出面向銀行借款
      ，被告應允代繳本息，則甲○○對被告確有請求返還系爭
      借款本息之債權存在，伊事後將上開對被告之借款債權，
      於97年7 月17日立據轉讓予原告，原告並於97年10月24日
      以民事準備書（二）狀之送達代替上開債權讓與之通知，
      而發生民法第297 條債權讓與通知之效力，則原告自得請
      求被告返還上開借款本息及執行費用。又訴外人甲○○積
      欠台灣土地銀行之本息及執行費用，迄91年9 月30日原告
      清償時止，為210 萬元，從而被告應償還之義務為210 萬
      元及遲延利息。上開遲延利息因雙方未約定履行期限，依
      民法第229 條第2 項、第233 條第1 項、第203 條之規定
      ，應自被告受催告通知時起，負返還責任。而被告直至97
      年10月24日始收到原告之讓與債權通知，故上開遲延利息
      應自翌日即97年10月25日開始計息。從而原告依債權讓與
      及借款之法律關係，請求被告給付210 萬元及97年10月25
      日起至清償日止，按年息百分之五計算之利息，核屬有據
      ，應予准許，逾此部份之請求，為無理由，應予駁回。又
      原告既受勝訴之判決，其另依委任之法律關係請求被告返
      還必要之管理費用部分，即無審理之必要，併予敘明。
四、結論：原告之訴一部有理由、一部無理由，依民事訴訟法第
    79條，判決如主文。
中    華    民    國    98    年    7     月    21    日
                  民事鳳山分庭法  官  吳文婷
正本係照原本作成。
如不服本判決，應於送達後20日內，向本院提出上訴狀並表明上
訴理由，如於本判決宣示後送達前提起上訴者，應於判決送達後
10日內補提上訴理由書（須附繕本）。
中    華    民    國    98    年    7     月    24    日
                                書記官  林仕興


司法院資訊處製作；財團法人民間司法改革基金會備份。
